臺灣臺中地方法院刑事判決　　　　　　　 96年度易字第807號
公　訴　人　臺灣臺中地方法院檢察署檢察官
被　　　告　乙○○
上列被告因詐欺案件，經檢察官聲請簡易處刑（95年度偵字第18
539號），嗣經本院豐原簡易庭簽移本院行通常訴訟程序，及移
送併辦 (95年度偵字第24167號)，被告於準備程序中就被訴事實
為有罪之陳述，受命法官於聽取當事人之意見後，由本院合議庭
裁定由受命法官獨任以簡式審判程序判決如下：
    主    文
乙○○幫助意圖為自己不法之所有，以詐術使人將本人之物交付
，處有期徒刑參月，如易科罰金，以銀元參佰元即新臺幣玖佰元
折算壹日。
    犯罪事實
一、乙○○能預見將自己帳戶存摺、提款卡及密碼交付予不詳身
    分之成年人使用，足供他人作為詐騙財物匯款之工具，竟仍
    基於幫助他人詐欺取財之不確定故意，於民國95年5月初之
    某日，在臺中縣潭子鄉○○路附近，將其所有臺中商業銀行
    大雅分行帳號000-00-0000000號、寶華銀行之不詳帳號及臺
    中縣潭子潭北郵局局號000000-0帳號000000-0號等帳戶之存
    摺、提款卡及密碼，以新臺幣 (下同)7000 元之代價，出賣
    與綽號「阿豪」之不詳姓名年籍之成年男子，而容任該綽號
    「阿豪」之姓名年籍不詳之成年男子及其所屬之詐騙集團使
    用作為詐欺取財之工具。該綽號「阿豪」之姓名年籍不詳之
    成年男子及其所屬之詐騙集團取得上開存摺及提款卡後，竟
    基於意圖為自己不法所有之概括犯意，先於95年5月2日9時
    許，撥打電話予蔡錫志佯稱其中愛心專戶100萬元，並請其
    轉與劉日榮經理聯絡，劉日榮經理介紹香港觀光及賭馬後，
    於同月5日告知其中香港特獎2800萬元，但須先繳交稅金及
    保密費用始可領取獎金等詞，致蔡錫志因而陷於錯誤，於同
    月10日至臺灣銀行左營分行匯款100萬元至上開乙○○潭子
    潭北郵局之帳戶，嗣蔡錫志覺察受騙乃報警處理查獲上情；
    該綽號「阿豪」之姓名年籍不詳之成年男子及其所屬之詐騙
    集團，復於95年5月12日刊登報紙廣告佯稱提供貸款，致甲
    ○○閱報後陷於錯誤，而與綽號「阿豪」之姓名年籍不詳之
    成年男子及其所屬之詐騙集團聯絡，該詐騙集團即告知貸款
    須先匯法院手續費6150元，甲○○乃於同日依其指示至大溪
    橋愛郵局匯款6150元至案外人陳鴻在豐原神岡郵局所開立之
    局號0000 000帳號0000000號帳戶，嗣該詐騙集團再於同月
    15 日上午8時30分許，電告甲○○須再匯7150元至上開乙○
    ○臺中商業銀行大雅分行帳戶內作為對保之用，甲○○覺得
    可疑而未再匯款並報警循線查獲上情，致詐騙集團該項詐欺
    取財犯行未能遂行。
二、案經蔡錫志、甲○○訴由臺中縣警察局豐原分局報請臺灣臺
    中地方法院檢察署檢察官偵查起訴。
    理  由
一、上開犯罪事實，業據被告乙○○於本院審理時自白不諱，核
    與被害人蔡錫志於警詢中及被害人甲○○於警詢時及本院審
    理中所指訴之情節大致相符，復有被告所有上開臺中商業銀
    行大雅分行帳戶存戶基本資料、交易明細表、潭子潭北郵局
    帳戶存戶基本資料、查詢帳戶最近交易資料各1份及被害人
    蔡錫志提出之臺灣銀行匯出匯款回條聯1張在卷可證，足見
    被告自白與事實相符，應堪採信。本件事證明確，被告上開
    幫助詐欺既遂及未遂之犯行，均堪以認定。
二、被告行為後，刑法第2條、第41條，均於94年2月2日修正公
    布，並自95年7月1日起施行：
(一)、修正後刑法第2條第1項規定，已將新舊法律適用之「從新
      從輕」原則，改採「從舊從輕」原則，而此規定僅係規範
      行為後法律變更所生新舊法律比較適用之準據法，並非實
      體刑罰法律，自不生行為後法律變更之比較適用之問題，
      應逕行適用新法第2條第1項之規定，為「從舊從輕」之比
      較。
(二)、修正前刑法第30條規定：「幫助他人犯罪者，為從犯。雖
      他人不知幫助之情者，亦同。從犯之處罰，得按正犯之刑
      減輕之。」，修正後刑法第30條則規定：「幫助他人實行
      犯罪行為者，為幫助犯。雖他人不知幫助之情者，亦同。
      幫助犯之處罰，得按正犯之刑減輕之。」，揆諸本條之修
      正立法理由係為確認幫助犯採共犯從屬性說之「限制從屬
      形式」，並避免「從犯」之不同解讀，而將「從犯」修正
      為「幫助犯」，並明示幫助犯之成立，亦以被幫助者著手
      犯罪之實行，且具備違法性為必要，而將條文文字修正為
      「幫助他人實行犯罪行為者，為幫助犯」。被告單純提供
      帳戶供詐欺取財集團作為被害人匯款之使用，既評價為幫
      助詐欺取財的行為，而上開修正亦僅著眼於觀念的釐清，
      自應適用修正施行後之刑法第30條規定論擬。
(三）、刑法第339條第1項之詐欺取財罪，罰金刑部分係處一千
      元以下罰金，依修正後刑法施行法增訂第1條之1之規定：
      「中華民國94年1月7日刑法修正施行後，刑法分則編所定
      罰金之貨幣單位為新臺幣。」「94年1月7日刑法修正時，
      刑法分則編未修正之條文定有罰金者，自94年1月7日刑法
      修正施行後，就其所定數額提高為三十倍。但72年6月26
      日至94年1月7日新增或修正之條文，就其所定數額提高為
      三倍。」及刑法第33條第5款修正為：「主刑之種類如下
      ：‥‥五、罰金：新臺幣一千元以上，以百元計算之。」
      等規定觀之，依修正後之法律，刑法第339條第1項之詐欺
      取財罪所得科處之罰金刑最高額為新臺幣3萬元（1000元
      乘以30倍）、最低額為新臺幣1000元；而依被告行為時即
      修正前刑法第33條第5款規定之罰金最低額銀元1元計算，
      刑法第339條第1項之詐欺取財罪之罰金刑之最高額為銀元
      1000 0元（因提高10倍）即新臺幣3萬元，最低額為銀元
      10元（因提高10倍）即新臺幣30元。因此，比較上述修正
      前、後之刑罰法律，自應以被告行為時即修正前刑法關於
      科處罰金刑之法律較有利於被告。
(四)、被告行為後，罰金罰鍰提高標準條例第2條業已刪除，而
      刑法第41條第1項前段關於易科罰金之折算標準已由舊法
      之銀元一百元、二百元、三百元修正為新臺幣一千元、二
      千元、三千元，因屬科刑規範事項之變更，其折算標準為
      裁判時所應諭知，自有就新舊法規定比較之必要，經比較
      新舊法結果，以被告行為時之舊法較為有利於被告，是依
      修正後刑法第2條第1項前段之規定，本件應適用被告行為
      時之舊法即依修正前刑法第41條第1項前段、修正前罰金
      罰鍰提高標準條例第2條、現行法規所定貨幣單位折算新
      臺幣條例第2條之規定，諭知以銀元三百元即新臺幣九百
      元折算一日為易科罰金之折算標準。
三、本件被告提供其所有之上開臺中商業銀行大雅分行帳號000-
    00-0000000號、寶華銀行之不詳帳號及臺中縣潭子潭北郵局
    局號000000-0帳號000000-0號等帳戶之存摺、金融卡及密碼
    ，予綽號「阿豪」之姓名年籍不詳之成年男子及其所屬之詐
    騙集團作為詐欺取財所用，係基於幫助他人詐欺取財之不確
    定故意，且所為屬詐欺取財罪構成要件以外之行為，其中被
    害人甲○○因覺得可疑而未陷於錯誤，未依詐騙集團之指示
    匯款至被告所有上開臺中商業銀行大雅分行之帳戶，核其所
    為，係犯刑法第30條第1項前段、第339條第3項、第1項之幫
    助詐欺取財未遂罪，另被害人蔡錫志受詐騙集團詐欺取財既
    遂部分，則係犯刑法第30條第1項前段、第339條第1項之幫
    助詐欺取財既遂罪，此二罪名乃被告單一出賣交付上開臺中
    商業銀行大雅分行帳號000-00-0000000號、寶華銀行之不詳
    帳號及臺中縣潭子潭北郵局局號000000-0帳號000000-0號等
    帳戶之存摺、金融卡及密碼之行為所觸犯，為想像競合犯，
    應依刑法第55條前段之規定，從一重之幫助詐欺取財既遂罪
    處斷。又被告係幫助他人實行詐欺取財罪，為幫助犯，爰依
    刑法第30條第2項規定，按正犯之刑減輕之。爰審酌被告提
    供帳戶供他人非法使用，使詐騙集團之成員易於得手，助長
    詐欺之犯罪風氣，嚴重危害社會治安，並使被害人蔡錫志因
    此被詐騙100萬元，然被告本身未實際參與本件詐欺取財之
    犯行，可責難性較小，暨其於本院審理時坦承犯行，尚知悔
    悟之犯罪後態度等一切情狀，量處如主文所示之刑，並依修
    正前刑法第41條第1項前段及修正前罰金罰鍰提高標準條例
    第2條之規定，諭知易科罰金之折算標準，以資懲儆。
據上論斷，依刑事訴訟法第273條之1第1項、第299條第1項前段
，刑法第2條第1項、第339條第1項，第30條第1、2項、第55條前
段、修正前刑法第41條第1項前段，罰金罰鍰提高標準條例第1條
前段，修正前罰金罰鍰提高標準條例第2條，現行法規所定貨幣
單位折算新臺幣條例第2條，判決如主文所示。
如不服本判決，應於送達後十日內向本院提出上訴狀（須附繕本
）。
中　　華　　民　　國　　96　　年　　5 　　月　　9 　　日
                刑事第一庭    法  官  楊曉惠
上正本證明與原本無異。
                              書記官  陳玲誼
中　　華　　民　　國　　96　　年　　5 　　月　　9 　　日
附錄論罪科刑法條
中華民國刑法第339條
 (普通詐欺罪)
意圖為自己或第 3 人不法之所有，以詐術使人將本人或第 3 人
之物交付者，處五年以下有期徒刑、拘役或科或併科1000元以下
罰金。
以前項方法得財產上不法之利益或使第 3 人得之者，亦同。
前二項之未遂犯罰之。
